臺灣臺北地方法院民事判決
　　　　　　　　　　　　　　　　  111年度北簡字第1487號
原      告  洪瑞嬪  
被      告  張國中  
上列當事人間因過失傷害案件，原告提起刑事附帶民事訴訟，請
求損害賠償事件，經本院刑事庭裁定移送前來（110年度交簡字
第200號），本院於民國111年3月28日言詞辯論終結，判決如下
：
   主   文
被告應給付原告新臺幣壹拾參萬捌仟壹佰壹拾參元，及自民國一
一０年九月二十五日起至清償日止，按週年利率百分之五計算之
利息。
原告其餘之訴駁回。
訴訟費用由被告負擔二十分之十七，餘由原告負擔。
本判決第一項得假執行。但被告以新臺幣壹拾參萬捌仟壹佰壹拾
參元為原告預供擔保，得免為假執行
    事實及理由
一、原告起訴主張：原告於民國109年9月10日12時34分許，騎乘
    其所有之車牌號碼000-000號普通重型機車（下稱系爭機車
    ），行經臺北市大安區和平東路3段與敦化南路2段交岔路口
    （下稱系爭路口）時，適有被告駕駛車牌號碼000-0000號營
    業用小客車（下稱系爭汽車）因未禮讓直行之系爭機車即貿
    然左轉，致原告煞避不及發生碰撞，致系爭機車受損，且致
    原告因而受有左側橈骨閉鎖性骨折、左側前臂開放性傷口、
    左側膝部開放性傷口之傷害（下合稱系爭傷害）。而原告因
    上開車禍事故，致受有醫療費用新臺幣（下同）4萬6,938元
    、系爭機車修復費用1萬1,750元、2個月之工作損失7萬元（
    計算式：3萬5,000元×2月＝7萬元）及精神慰撫金3萬3,312元
    等損害，以上合計16萬2,000元，爰依侵權行為法律關係提
    起本件訴訟等語。並聲明：被告應給付原告16萬2,000元，
    及自起訴狀繕本送達翌日起至清償日止，按週年利率5%計算
    之利息。
二、被告則以：被告駕駛之系爭汽車已經過路口4分之3，係被告
    於騎乘系爭機車時使用手機，撞擊原告駕駛之系爭汽車，始
    造成本件車禍事故發生等語，資為抗辯。並聲明：原告之訴
    駁回。
三、經查，系爭機車與系爭汽車於上開時、地發生擦撞，原告因
    而受有系爭傷害、系爭機車受有損害，又被告前經臺灣臺北
    地方檢察署檢察官以110年度偵字第11777號提起公訴，因被
    告於110年度審交易字第289號準備程序中自白犯罪，經本院
    刑事庭改以簡易判決處刑，並經本院刑事庭以110年度審交
    簡字第200號刑事判決（下稱系爭刑事判決）判處被告犯過
    失傷害罪，處有期徒刑2月，如易科罰金，以1,000元折算1
    日等情，此有系爭刑事判決在卷可稽（見本院卷第13至16頁
    ），且為兩造所不爭執，堪信為真實。
四、得心證之理由：
（一）按汽車行駛至交岔路口，其行進、轉彎時，轉彎車應讓直
      行車先行。道路交通安全規則第102條第1項第7款定有明
      文。又因故意或過失，不法侵害他人之權利者，負損害賠
      償責任。汽車、機車或其他非依軌道行駛之動力車輛，在
      使用中加損害於他人者，駕駛人應賠償因此所生之損害。
      民法第184條第1項前段及第191條之2本文亦分別定有明文
      。本件原告主張被告駕駛系爭汽車因左轉時未讓直行之系
      爭機車先行而撞擊系爭機車，為被告所否認，辯稱本件車
      禍事故係因原告於騎乘系爭機車時使用手機，始造成系爭
      機車撞擊系爭汽車云云。然查，本院當庭勘驗事故發生時
      之路口監視器光碟畫面結果顯示：「（0：0至0：01）原
      告騎乘系爭機車由南向北直行於臺北市大安區敦化南路2
      段第二車道。左前方有被告駕駛系爭汽車沿和平東路3段
      由西向東行駛於第1車道。（0：02）系爭機車與系爭汽車
      進入敦化南路2段與和平東路3段交叉路口，且兩車於進入
      交叉路口時，車速均未減緩。（0：03）系爭機車車頭撞
      擊系爭汽車右後車身。（0：04）原告及系爭機車均倒於
      第二車道位置，而系爭汽車則繼續向前行駛消失於畫面左
      上方。」等情，此有勘驗筆錄在卷可稽（見本院卷第90頁
      ）；又參以臺北市交通事件裁決所於110年8月19日以北市
      裁鑑字第1103114113號函檢附之臺北市車輛行車事故鑑定
      委員會鑑定意見書（下稱系爭鑑定意見書）中記載：「…
      柒、鑑定意見：一、乙○○駕駛TDA－9128號營小客車（A車
      即系爭汽車）：左轉彎車不讓直行車先行（肇事原因）。
      二、甲○○騎乘095－KAA號普通重型機車（B車即系爭機車）
      ：無肇事因素。」等語（見本院卷第119至123頁）。基上
      ，尚難認定原告於騎乘系爭機車時使用行動電話之情形。
      又系爭汽車既為轉彎車，系爭機車為直行車，依上開說明
      ，系爭汽車欲左轉進入交叉路口時，本有注意確認右方直
      行而來之系爭機車及禮讓直行系爭機車先行之義務，然竟
      疏未注意，致系爭機車閃避不及而與系爭汽車發生碰撞而
      肇事。另原告雖於臺北市政府警察局道路交通事故談話紀
      錄表稱其行駛速率為每小時50至60公里，然原告騎乘系爭
      機車行經肇事路口時，每小時時速僅為46公里，此有系爭
      鑑定意見書在卷為憑（見本院卷第122頁）。從而，被告
      就本件車禍事故之發生難認具有過失，而被告就本件車禍
      事故之發生具有過失，且被告之過失行為與系爭機車所受
      之損害間有相當因果關係，依上開說明，原告主張因被告
      之上開侵權行為，請求被告就其所受系爭傷害及系爭機車
      所受之損害負損害賠償責任，應屬有據。
（二）茲就原告請求賠償之項目及金額，審究如下：　　　
　 1、系爭機車修復費用1萬1,750元：　
　　　按不法毀損他人之物者，被害人得請求賠償其物因毀損所
      減少之價額。民法第196條定有明文。又依上開規定請求
      賠償物被毀損所減少之價額，得以修復費用為估定之標準
      ，但以必要者為限（例如：修理材料以新品換舊品，應予
      折舊），最高法院77年度第9次民事庭會議決議參照。衡
      以系爭機車有關零件部分之修復，既以新零件更換被損害
      之舊零件，則在計算損害賠償額時，自應將零件折舊部分
      予以扣除。而依行政院所發布之固定資產耐用年數表及固
      定資產折舊率表，機器腳踏車耐用年數為3年，依定率遞
      減法每年應折舊1000分之536，其最後1年之折舊額，加歷
      年折舊累積額，總和不得超過該資產成本原額之10分之9
      ，是其殘值為10分之1。並以1年為計算單位，其使用期間
      未滿1年者，按實際使用之月數相當於全年之比例計算之
      ，不滿1月者，以1月計算之。查系爭機車因本件車禍事故
      之修復費用為1萬1,750元，且依原告提出之估價單所示，
      其維修品名皆為零件項目，有原告提出之估價單為證（見
      本院卷第113頁），而系爭機車係於100年10月出廠領照使
      用，亦有本院職權查詢之交通事故補充資料表在卷足憑（
      見本院卷第34頁），則至109年9月10日發生上開車禍事故
      之日為止，系爭機車已實際使用8年12月，扣除其零件費
      用經折舊後價值應為資產成本額10分之1，即1,175  元（
      計算式：1萬1,750元×1/10＝1,175元），則原告原得請求
      之車輛修復費用應為1,175元。
 　2、醫療費用4萬6,938元：
　　  原告主張因被告上開行為，造成其受有系爭傷害，支出醫
      療費用4萬6,938元等語，業據提出臺北市立聯合醫院（仁
      愛院區）診斷證明書（下稱系爭診斷證明書）及門急診費
      用收據等件為證（見本院卷第95頁、第101至111頁），核
      屬相符，故原告請求醫療費用4萬6,938元，應屬有據。
　 3、2個月之工作損失7萬元：
　　　原告主張其因系爭傷害致受有2個月無法工作之工作損失
      計7萬元等語，業據提出系爭診斷證明書及員工薪資單（
      下稱系爭薪資單）等件為證（見本院卷第95頁、第94頁、
      第97至99頁）。參諸上開診斷證明書醫師囑言記載：「…
      宜在家休養3個月，不宜負重工作，需石膏保護，需專人
      照顧兩個月。」等語；併參以原告於棉花田生機園地股份
      有限公司之系爭薪資單所示，原告每月薪資為3萬6,000元
      ，是原告請求被告以每月3萬5,000元為計算基準，賠償2
      個月之工作損失計7萬元（計算式：3萬5,000元×2月＝7萬
      元），應屬有據。
   4、精神慰撫金3萬3,312元：
　　　按慰藉金係以精神上所受無形之痛苦為準，非如財產損失
      之有價額可以計算，究竟如何始認為相當，自應審酌被害
      人及加害人之地位、家況、並被害人所受痛苦之程度暨其
      他一切情事，定其數額（最高法院48年度台上字第798號
      判例意旨參照）。本院審酌原告109年度之給付總額為47
      萬8,736元，名下無財產；被告109年度之給付總額為12萬
      元，名下有田賦1筆及土地2筆，財產總額為73萬4,213元
      等情，有本院職權調閱兩造之稅務電子閘門財產所得調件
      明細表附卷可稽（見本院卷後證件袋內），復參以被告之
      侵權行為態樣，並衡量兩造之身分、財產狀況等一切情狀
      ，認原告得請求之精神慰撫金以2萬元為適當，逾此部分
      ，不應准許。
　 5、基上，原告原得請求被告賠償之金額為13萬8,113元（計
      算式：1,175元＋4萬6,938元＋7萬元＋2萬元＝13萬8,113元）
      。
四、又給付無確定期限者，債務人於債權人得請求給付時，經其
    催告而未為給付，自受催告時起，負遲延責任。其經債權人
    起訴而送達訴狀，或依督促程序送達支付命令，或為其他相
    類之行為者，與催告有同一之效力。遲延之債務，以支付金
    錢為標的者，債權人得請求依法定利率計算之遲延利息。應
    付利息之債務，其利率未經約定，亦無法律可據者，週年利
    率為5%。民法第229條、第233條第1項及第203條分別定有明
    文。查原告依據侵權行為法律關係請求被告賠償13萬8,113
    元，屬給付無確定期限，依前揭說明，原告主張以本件起訴
    狀繕本送達之翌日即110年9月25日（見本院110年度審交簡
    附民字第35號卷第5頁）起至清償日止，按週年利率5%計算
    之利息，亦屬有據。
五、綜上所述，原告依侵權行為法律關係請求被告賠償13萬8,11
    3元，及110年9月25日起至清償日止，按週年利率5%計算之
    利息，為有理由，應予准許。逾此範圍之請求，為無理由，
    應予駁回。
六、本件原告勝訴部分係就民事訴訟法第427條第1項訴訟適用簡
    易程序所為被告敗訴之判決，依同法第389條第1項第3款規
    定，應依職權宣告假執行。並依同法第392條第2項規定，依
    職權宣告被告預供擔保後，得免為假執行。
七、本件係刑事附帶民事訴訟，由合議庭裁定移送民事庭之事件
    ，依刑事訴訟法第504條第2項之規定，免納裁判費，目前亦
    無其他訴訟費用支出，本無確定訴訟費用額必要。惟仍爰依
    民事訴訟法第87條第1項之規定，諭知訴訟費用之負擔，以
    備將來如有訴訟費用發生時，得確定其負擔，併此敘明。
中　　華　　民　　國　　111 　年　　3 　　月　　31　　日
                  臺北簡易庭  法  官  陳家淳
以上正本證明與原本無異。
如不服本判決，應於判決送達後20日內向本庭（臺北市○○○路
0段000巷0號）提出上訴狀。（須按他造當事人之人數附繕本）
如委任律師提起上訴者，應一併繳納上訴審裁判費。
中　　華　　民　　國　　111 　年　　4 　　月　　6 　　日
                              書記官  蘇炫綺